臺灣高等法院民事判決　　　　　　　　　 96年度上字第239號
上　訴　人　甲○○
訴訟代理人　乙○○○
被　上訴人　戊○○
訴訟代理人　丙○○
上列當事人間請求分配表異議之訴事件，上訴人對於民國96年1
月22日台灣桃園地方法院95年度訴字第746號第一審判決提起上
訴，本院於民國96年10月9日言詞辯論，判決如下：
    主  文
上訴駁回。
第二審訴訟費用由上訴人負擔。
    事實及理由
一、上訴人主張：上訴人於民國 (下同)85年2月29日（上訴人
    誤載為3月26日）與被上訴人之代理人丙○○簽立協議書，
    承認積欠被上訴人新台幣 (下同)10,000,000 元，惟其中之
    5,000,000元部分，上訴人已於87年5月28日交付面額5,000,
    000元、票號NOADD456254號之支票（下稱系爭支票）予被上
    訴人之代理人丙○○簽收，並已兌現。被上訴人就已清償之
    5,000,000元部分，仍於台灣桃園地方法院92年度執字第319
    93號強制執行事件 (下稱系爭執行事件)參與分配，自屬無
    據。為此提起本件訴訟，並聲明：(一)確認台灣桃園地方法院
    92年度執字第31993號強制執行事件所製作系爭分配表第1頁
    表1第3項所載，被上訴人之債權原本10,000,000元中逾5,00
    0,000元部分，無參與分配之債權存在；(二)系爭分配表應撤
    銷，並重新分配如原判決附表所示。原審為上訴人敗訴之判
    決，爰提起上訴，並於本院上訴聲明：(一)原判決廢棄；(二)確
    認台灣桃園地方法院92年度執字第31993號強制執行事件所
    製作系爭分配表第1頁表1第3項所載，被上訴人之債權原本
    10,000,000元中逾5,000,000元部分，無參與分配之債權存
    在；(三)系爭分配表應撤銷，並重新分配如原判決附表所示。
二、被上訴人則以：被上訴人確實有收受系爭支票，惟系爭支票
    於87年7月30日屆期提示時，上訴人表示沒有錢可讓被上訴
    人兌領，為維護上訴人之信用，其要求被上訴人匯款至系爭
    支票發票人即訴外人徐阿乾設於中華商業銀行桃園分行第00
    000000000000號帳戶（下稱系爭帳戶）內，以兌現系爭支票
    。被上訴人乃於同日經由訴外人巨金針織有限公司（下稱巨
    金公司）帳戶匯款4,400,000元至系爭帳戶，並於翌日提領
    兌現系爭支票，而另600,000元部分，係為支付利息之用，
    上訴人並未清償5,000,000元。是上訴人之請求顯無理由等
    語置辯。並於本院答辯聲明：上訴駁回。
三、兩造所不爭執之事實（見民國96年5月8日準備程序筆錄，本
    院卷第41頁背面）：
(一)上訴人積欠被上訴人10,000,000元之債務，雙方於85年2月
    29日簽訂協議書，約定上訴人應於87年3月10日前清償完畢
    。
(二)被上訴人以台灣桃園地方法院91年促字第63517號支付命令
    、92年執字第17886號拍賣抵押物主張之債權相同，且均已
    確定。
(三)上訴人聲明異議之系爭執行事件，係以台灣桃園地方法院92
    年執字第17886號拍賣抵押物裁定為執行名義，依據強制執
    行法第14條2項規定，得以執行名義成立前之事由聲明異議
    。
(四)上訴人所提87年5月28日收據所載之系爭支票，係由訴外人
    巨金公司於87年7月30日匯款4,400,000元，至發票人徐阿乾
    系爭帳戶內，並於同日提示兌現。
(五)上訴人於87年5月28日交付系爭支票後，又於91年1月11日開
    立如原審被證4之面額7,000,000元、3,000,000元本票2張交
    被上訴人收執。但上訴人未取回系爭支票。
    以上事實，為兩造所不爭執，並有協議書 (見原審卷第7、
    8頁）、支付命令及確定證明 (見原審卷第35頁）、收據 (
    見原審卷第6頁）、系爭帳戶存摺影本 (見原審卷第39頁）
    、匯款申請書 (見原審卷第58頁）等影本各1件、本票影本
    2件 (見原審卷被證4)在卷可稽，復經原審調閱台灣桃園地
    方法院92年執字第17886號、92年執字第31993號強制執行卷
    、91年促字第63517號支付命令卷屬實，有該案卷足憑 (見
    原審卷第9、23、53頁及外放卷)，及經原審函中華商業銀行
    桃園分行查明無訛，有該行95年8月3日中銀桃園分行（95）
    傳字第0340號函帳戶明細在卷足憑（見原審卷第63頁），自
    堪信為真實。
四、本件依民事訴訟法第463條準用第270條之1第1項第3款規定
    協議簡化爭點，兩造同意簡化爭點如下（見本院同上筆錄)
    ：上訴人是否清償被上訴人5,000,000元之欠款，亦即系爭
    支票是否由上訴人清償兌現。
五、按當事人主張有利於己之事實者，就其事實有舉證之責任，
    民事訴訟法第277條前段定有明文。上訴人主張5,000,000元
    之欠款已清償，亦即系爭支票由其清償兌現，則上訴人就此
    項事實有舉證之責任，合先敘明。經查上訴人所提87年5月
    28日收據所載之系爭支票，係由訴外人巨金公司於87年7月
    30日匯款4,400,000元，至發票人徐阿乾系爭帳戶內，並於
    同日提示兌現之事實，為兩造所不爭執，並有系爭帳戶存摺
    影本、匯款申請書各1件，及中華商業銀行桃園分行95年8月
    3日中銀桃園分行（95）傳字第0340號函帳戶明細在卷可稽
    （見原審卷第39、58、63頁），已如上述，復經證人柯雯樺
    於本院審理到庭結證無訛 (見本院卷第52、53頁)，上訴人
    亦自承：不認識徐阿乾，與巨金公司無關，該4,400,000元
    不是我所匯等語（見原審卷第78頁）。足證被上訴人抗辯系
    爭支票係由伊自行匯款供提示兌現一節，堪信為真實。
六、上訴人雖又稱：伊因與訴外人丁○○共同投資土地，經會算
    結果獲利5,000,000元，訴外人丁○○即交付系爭面額5,000
    ,000 元之支票予伊，伊乃持該支票向被上訴人清償，於系
    爭支票兌現後，被上訴人乃返還伊所簽發之同面額之本票云
    云，並提出87年1月12日、5月27日不動產買賣契約書、88年
    1月27日丁○○之聲明書、本票等影本各1份為證 (見本院卷
    第65至74頁)，惟觀諸上開不動產買賣契約書所載，丁○○
    或為買受人、或為出買人，均係與訴外人之不動產買賣契約
    ，且均未見上訴人為該等契約之當事人，或上訴人有共同投
    資情形。至於上訴人所提88年1月27日丁○○之聲明書，雖
    係記載丁○○與上訴人及訴外人黃福添等人之合夥投資事宜
    ，惟渠等投資之標的則記載為經營石門假期大飯店，均與上
    訴人所稱共同投資不動產而有獲利，並交付5,000,000元支
    票等情不符，復經證人丁○○於本院審理中到庭結稱：「 (
    法官問：你與乙○○○有無共同投資土地或合夥事業？)有
    共同投資土地，當時約自83年以後有陸陸續續共同投資、介
    紹買賣土地。」、「 (法官問：你曾經有支付他500萬元投
    資款？)這筆錢，我完全沒有印象。究竟是何帳戶開出去的
    ，也看不出來。」、「 (法官問：提示87年1月12日、87年5
    月27日不動產買賣契約影本二份、88年1月27日丁○○的聲
    明書、500萬元本票影本，本院卷65至74頁，有無意見，是
    否為真正？)87 年1月12日是我跟甲○○共同投資買土地的
    ，87年5月27日的契約書上介紹人丁○○確實是我簽名沒有
    錯，但詳細內容我不記得了。88年1月27日聲明書也是我簽
    名的。500萬元的本票，我沒看過，不清楚。」、「 (法官
    問：是否能想出500萬元支票的情形？)我只記得有臺灣銀行
    的支票，不記得有中華商銀的支票。」等語 (見本院卷第82
    、83頁)，由證人丁○○之上開證詞，亦無法證明上訴人之
    主張為真實。
七、復查上訴人於87年5月28日交付系爭支票後，又於91年1月11
    日開立面額7,000,000元、3,000,000元本票2張交被上訴人
    收執乙情，為上訴人所不爭執，並有被上訴人提出之本票影
    本2紙附卷可參（見原審卷第47頁，被證4）。倘如上訴人所
    述系爭支票已於87年7月30日經其清償兌現，則上訴人何以
    於91年1月11日再開立10,000,000元之本票？何以不扣除已
    清償之5,000,000元？何以未取回上開本票？足見上訴人所
    指上開5,000,000元已清償云云，不足採信。此外，上訴人
    復未提出任何積極證據，足以證明5,000,000元債務業已清
    償，上訴人上開主張，自無足採。
八、綜上所述，本件上訴人主張伊積欠被上訴人之10,000,000
    元其中之5,000,000元已清償，於法無據，從而，上訴人請
    求：(一)確認台灣桃園地方法院92年度執字第31993號強制執
    行事件所製作系爭分配表第1頁表1第3項所載，被上訴人之
    債權原本10,000,000元中逾5,000,000元部分，無參與分配
    之債權存在；(二)系爭分配表應撤銷，並重新分配如原判決附
    表所示，為無理由，應予駁回。原審因而為上訴人敗訴之判
    決，並無不合。上訴意旨指摘原判決不當，求予廢棄改判，
    為無理由，應駁回其上訴。
九、本件事證已臻明確，兩造其餘主張及舉證，核與本判決結果
    無涉，毋庸逐一論述，附此敘明。
十、據上論結，本件上訴為無理由，依民事訴訟法第449條第1項
    、第78條，判決如主文。
中　　華　　民　　國　　96　　年　　10　　月　　16　　日
                    民事第五庭
                        審判長法  官  魏麗娟
                              法  官  陳博享
                              法  官  蔡芳齡
正本係照原本作成。
如不服本判決，應於收受送達後20日內向本院提出上訴書狀，其
未表明上訴理由者，應於提出上訴後20日內向本院補提理由書狀
（均須按他造當事人之人數附繕本）上訴時應提出委任律師或具
有律師資格之人之委任狀；委任有律師資格者，另應附具律師資
格證書及釋明委任人與受任人有民事訴訟法第466條之1第1項但
書或第2項（詳附註）所定關係之釋明文書影本。
中　　華　　民　　國　　96　　年　　10　　月　　17　　日
　　　　　　　　　　　　　　　書記官  鄭麗兒
附註：
民事訴訟法第466條之1（第1項、第2項）：
對於第二審判決上訴，上訴人應委任律師為訴訟代理人。但上訴
人或其他法定代理人具有律師資格者，不在此限。
上訴人之配偶、三親等內之血親、二親等內之姻親，或上訴人為
法人、中央或地方機關時，其所屬專任人員具有律師資格並經法
院認為適當者，亦得為第三審訴訟代理人。
